【裁判字號】    96,訴,2548
【裁判日期】    970131
【裁判案由】    違反毒品危害防制條例
【裁判全文】
臺灣彰化地方法院刑事判決              96年度訴字第2548號
公  訴  人  臺灣彰化地方法院檢察署檢察官
被      告  甲○○
                    （另案在臺灣彰化監獄執行中）
上列被告因違反毒品危害防制條例案件，經檢察官提起公訴（96
年度毒偵字第5413號、第5657號），本院以簡式審判程序判決如
下：
    主    文
甲○○施用第一級毒品，累犯，處有期徒刑捌月；又施用第一級
毒品，累犯，處有期徒刑捌月，扣案含有海洛因成分之殘渣袋壹
個沒收銷燬。應執行有期徒刑壹年月，扣案含有海洛因成分之
殘渣袋壹個沒收銷燬。
    事    實
一、甲○○前因連續施用第一、二級毒品案件，經本院於民國（
    下同）92年11月3 日，以92年度訴字第875 號判決分別判處
    有期徒刑8 月、6 月，定應執行刑為有期徒刑1 年確定；又
    因竊盜案件，經本院北斗簡易庭於92年10月20日，以92年度
    斗簡字第329 號判決判處有期徒刑6 月，得易科罰金確定，
    嗣上開罪刑經定應執行刑為有期徒刑1 年5 月確定，並入監
    執行，而於94年5 月11日縮刑期滿執行完畢。另因施用毒品
    案件，經本院以88年度毒聲字第2470號裁定送觀察、勒戒後
    ，認有繼續施用毒品傾向，再經本院以88年度毒聲字第3046
    號裁定令入戒治處所施以強制戒治，而於89年1 月6 日停止
    戒治出所、所餘期間付保護管束，嗣因保護管束期滿未經撤
    銷，視為執行完畢，經臺灣彰化地方法院檢察署檢察官以89
    年度戒毒偵字第863 號、第864 號、第865 號為不起訴處分
    確定。復於92年間，因施用第一、二級毒品案件，經本院於
    92年11月3 日，以92年度訴字第875 號判決分別判處有期徒
    刑8 月、6 月，定應執行刑為有期徒刑1 年確定。詎仍不知
    悛悔：
（一）再基於施用第一級毒品海洛因之犯意，於96年9 月27日上
      午10時30分許，在其位於彰化縣田尾鄉○○村○○路○ 段
      142 巷32號之住所，以將海洛因加水稀釋後置入針筒、注
      射血管之方式，施用第一級毒品海洛因1 次。嗣於96 年9
      月27日下午1 時20分許，為警至其位於彰化縣田尾鄉○○
      村○○路○ 段142 巷32號之住所搜索而查獲，並經其同意
      採尿送驗後，結果呈海洛因代謝物嗎啡陽性反應。
（二）另基於施用第一級毒品海洛因之犯意，於96年10月15日上
      午10時許，在同上（一）所示住所，以將海洛因加水稀釋
      後置入針筒、注射血管之方式，施用第一級毒品海洛因1
      次。嗣於同年10月18日上午11時30分許，為警至其上揭住
      所搜索而查獲，扣得其所有、供裝盛其所施用之海洛因所
      用、含有海洛因成分之殘渣袋1 個，且徵其同意採尿送驗
      後，結果呈海洛因代謝物嗎啡陽性反應。
二、案經彰化縣警察局北斗分局報請臺灣彰化地方法院檢察署檢
    察官偵查起訴。
    理    由
一、除被告所犯為死刑、無期徒刑、最輕本刑為3 年以上有期徒
    刑之罪或高等法院管轄第一審案件者外，於前條第1 項程序
    進行中，被告先就被訴事實為有罪之陳述時，審判長得告知
    被告簡式審判程序之旨，並聽取當事人、代理人、辯護人及
    輔佐人之意見後，裁定進行簡式審判程序，刑事訴訟法第27
    3條之1第1項、第284條之1 分別定有明文。本件被告甲○○
    所涉係死刑、無期徒刑、最輕本刑為3 年以上有期徒刑之罪
    或高等法院管轄第一審案件以外之罪，並於本院行準備程序
    時就被訴事實為有罪之陳述，本院合議庭依前揭規定，經評
    議結果，裁定改由受命法官獨任行簡式審判程序，合先敘明
    。
二、上開事實，業據被告甲○○於警詢、偵訊、本院準備程序及
    審理時坦承不諱（見臺灣彰化地方法院檢察署96年度毒偵字
    第5413號卷第4-9 、27、28頁，96年度毒偵字第5657號卷第
    4-6 頁，本院96年度訴字第2548號卷第45、51-53 頁），且
    查：
（一）被告尿液經以氣相層析質譜儀（即ＧＣ／ＭＳ）方法檢驗
      結果，確呈第一級毒品海洛因於人體代謝後之嗎啡陽性反
      應，有詮昕科技股份有限公司96年10月9 日第00000000號
      、96年10月25日第6A220054號濫用藥物尿液檢驗報告各1
      紙、彰化縣警察局北斗分局委託檢驗尿液代號與真實姓名
      對照認證單2 份附卷足證（見臺灣彰化地方法院檢察署96
      年度毒偵字第5413號卷第14、16頁，96年度毒偵字第5657
      號卷第14、27頁），此外，並有照片3 張、詮昕科技股份
      有限公司96年12月24日第D0000000號藥物檢驗報告1 紙、
      檢體監管紀錄表1 紙在卷可稽（見臺灣彰化地方法院檢察
      署96年度毒偵字第5657號卷第16、17頁，本院96年度訴字
      第2548號卷第27-29 頁），及殘渣袋1 個扣案可佐（見臺
      灣彰化地方法院檢察署96年度毒偵字第5657號卷第26頁）
      ，是認被告自白核與事實相符。
（二）依鑑識實務，按海洛因施用入人體後水解還原成嗎啡，再
      循嗎啡之代謝方式排出體外，且吸食或施打煙毒者，經人
      體代謝作用於8 小時內，即有30％之量排出，24小時之後
      ，續有約剩餘量之90％再排出，72小時之後仍有剩餘微量
      排出，吸食或施打者個人體質不同，其排出時間亦會有差
      異。是依上開說明，佐以被告前揭尿液檢驗報告，被告自
      白於前揭時間施用第一級毒品海洛因2 次等語，足認被告
      自白核與事實相符，堪可採為論罪科刑之依據。
（三）按現行毒品危害防制條例就施用毒品者，僅於「初犯」及
      「5 年後再犯」2 種情形，有其追訴條件之限制，即須於
      初犯經觀察、勒戒或強制戒治釋放後，5 年內均無施用毒
      品之行為，始能認其前所實施之觀察、勒戒或強制戒治已
      足遮斷毒癮，而得於5 年後再犯時，再予適用初犯之規定
      ，重行觀察、勒戒等程序；倘5 年內已經再犯，被依法追
      訴處罰，縱其第3 次（或第3 次以上）施用毒品之時間在
      初犯釋放5 年以後，即與「5 年後再犯」之情形有別，且
      因已於「5 年內再犯」，顯見其再犯率甚高，原實施觀察
      、勒戒或強制戒治，已無法收其實效，而無5 年戒斷期之
      存在，自無再經觀察、勒戒及強制戒治之必要，應由檢察
      官逕行起訴（最高法院95年度第7 次刑事庭會議決定參照
      ）。本件被告前因施用毒品案件，經本院以88年度毒聲字
      第2470號裁定送觀察、勒戒後，認有繼續施用毒品傾向，
      再經本院以88年度毒聲字第3046號裁定令入戒治處所施以
      強制戒治，而於89年1 月6 日停止戒治出所、所餘期間付
      保護管束，嗣因保護管束期滿未經撤銷，視為執行完畢，
      經臺灣彰化地方法院檢察署檢察官以89年度戒毒偵字第86
      3 號、第864 號、第865 號為不起訴處分確定。復於92年
      間，因施用第一、二級毒品案件，經本院於92 年11月3日
      ，以92 年度訴字第875 號判決分別判處有期徒刑8 月、6
      月，定應執行刑為有期徒刑1 年確定，有臺灣高等法院被
      告前案紀錄表及臺灣彰化地方法院檢察署刑案資料查註紀
      錄表各1 份在卷可按。揆諸前開決議意旨，本次被告於96
      年9 月及10月間，分別再次施用第一級毒品之犯行，即與
      「5 年後再犯」之情形有別，均應依法追訴、審理。本件
      事證明確，被告犯行堪以認定，應予依法論科。
三、核被告甲○○所為，係犯2 次毒品危害防制條例第10 條第1
    項之施用第一級毒品罪。其分別施用第一級毒品而持有之低
    度行為，各為施用之高度行為所吸收，均不另論罪。另其前
    因連續施用第一、二級毒品案件，經本院於92年11月3 日，
    以92年度訴字第875 號判決分別判處有期徒刑8 月、6 月，
    定應執行刑為有期徒刑1 年確定；又因竊盜案件，經本院北
    斗簡易庭於92年10月20日，以92年度斗簡字第329 號判決判
    處有期徒刑6 月，得易科罰金確定，嗣上開罪刑經定應執行
    刑為有期徒刑1 年5 月確定，並入監執行，而於94年5 月11
    日縮刑期滿執行完畢，此有臺灣高等法院被告前案紀錄表及
    臺灣彰化地方法院檢察署刑案資料查註紀錄表各1 份在卷可
    參，其於受有期徒刑執行完畢後，5 年以內故意再犯本件有
    期徒刑以上之2 罪，均為累犯，應分別依刑法第47條第1 項
    之規定，加重其刑。爰審酌被告之素行、犯罪之動機、目的
    、施用毒品海洛因係戕害自身健康、手段、所生危害及其犯
    罪後之態度等一切情狀，分別量處如主文所示之刑，並定其
    應執行之刑。本件被告犯罪之時間均係在96年4 月24日以後
    ，並不符合中華民國96年罪犯減刑條例所定之減刑要件，尚
    無依該條例規定予以減刑之餘地。扣案之殘渣袋1 個，係被
    告所有、供裝盛其如事實欄一（二）所載施用之第一級毒品
    海洛因所用之物，業據被告於本院審理中陳明在卷（見本院
    96年度訴字第2548號卷第51頁），又前開殘留白粉之殘渣袋
    1 個，經送詮昕科技股份有限公司以氣相層析質譜儀（即Ｇ
    Ｃ／ＭＳ）方法檢驗後，其內殘渣確含有第一級毒品海洛因
    之成分，有前開公司96年12月24日第D0000000號藥物檢驗報
    告、檢體監管紀錄表各1 紙附卷可考（見本院96年度訴字第
    2548號卷第27、29頁），衡情該殘渣袋1 個均已無法與其內
    之第一級毒品海洛因析離，屬違禁物，不問是否屬於犯人所
    有與否，應依毒品危害防制條例第18條第1 項前段規定，併
    予宣告沒收銷燬之。
據上論斷，應依刑事訴訟法第273 條之1第1項、第299條第1項前
段，毒品危害防制條例第10條第1 項、第18條第1 項前段，刑法
第11條、第47條第1 項、第51條第5 款，判決如主文。
本案經檢察官莊佳瑋到庭執行職務。
中    華    民    國    97    年    1     月    31    日
                        刑事第三庭    法  官 林秉暉
上正本證明與原本無異。
如不服本判決，應於判決送達後10日內，向本院提出上訴書狀，
上訴書狀應「敘述具體上訴理由」，並按他造當事人之人數附繕
本。「切勿逕送上級法院」。
中    華    民    國    97    年    2     月    1     日
                                      書記官 梁高賓
附錄論罪科刑法條：
毒品危害防制條例第10條第1項
施用第一級毒品者，處6月以上5年以下有期徒刑。


司法院資訊處製作；財團法人民間司法改革基金會備份。
